【裁判字號】    96,訴,670
【裁判日期】    970529
【裁判案由】    損害賠償
【裁判全文】
台灣屏東地方法院民事判決  96年度訴字第670號
    原      告  乙○○
                丙○○○
    共      同
    訴訟代理人  丁○○
    被      告  甲○○
上列當事人間因損害賠償事件（96年度交附民緝字第3 號），經
本院刑事庭裁定移送前來，本院於民國97年5 月19日言詞辯論終
結，判決如下：
    主      文
被告應給付原告乙○○新台幣貳佰貳拾壹萬元，及自民國九十五
年三月十六日起至清償日止，按週年利率百分之五計算之利息。
被告應給付原告丙○○○新台幣壹佰捌拾萬元，及自民國九十五
年三月十六日起至清償日止，按週年利率百分之五計算之利息。
原告其餘之訴駁回。
訴訟費用由被告負擔百分之四十五，原告乙○○負擔百分之二十
八，原告丙○○○負擔百分之二十七。
本判決第一項於原告乙○○以新台幣柒拾萬柒仟元為被告供擔
保後，得假執行。
本判決第二項於原告丙○○○以新台幣陸拾萬元為被告供擔保後
，得假執行。
原告其餘假執行之聲請駁回。
    事實及理由
一、被告經合法通知，未於言詞辯論期日到場，核無民事訴訟法
    第386 條各款所列情事，爰依原告之聲請，由其一造辯論而
    為判決。
二、原告起訴主張：
（一）被告於民國93年4月11日晚上7時許，在高雄市楠梓區某工
      地飲酒酒醉後，竟仍駕駛車牌號碼WN-8513 號自小客車上
      路，途中於屏東縣屏東市海豐某加油站稍事休息後，又繼
      續駕駛上開自用小客車沿屏17線（起訴書誤載為台17線）
      公路由南往北行駛，欲返回屏東縣鹽埔鄉○○村○○路15
      號家中，迨當晚10時15分許，行抵屏17線北上8.7 公里處
      （即屏東縣九如鄉○○路），在劃有行車分向線之路段，
      應注意並能注意對面有來車交會時不得超車，竟疏未注意
      ，即貿然駛入對向車道，並以時速約60公里之速度超車，
      適游榮祥騎乘車牌號碼WQF-539 號機車沿對向車道由北往
      南而至，遭被告駕駛之上開自小客車迎面撞上，致人、車
      倒地（機車刮地痕長達101.7 公尺），而受有頭部外傷、
      脊椎骨骨折、骨盆腔骨折、雙大腿骨折及出血性休克等傷
      害，於當晚10時45分送抵醫院急救前即告死亡。肇事後，
      甲○○於當晚10時49分經警實施酒測結果，其吐氣所含酒
      精濃度仍高達每公升0.32毫克，超過每公升0.25毫克之限
      制。
（二）爰依民法第192條第1項、第2項、第194 條第1項等侵權行
      為之法律關係請求賠償，金額如下：
    (一)殯葬費用新台幣（下同）910,000 元，由原告乙○○支出
      。
    (二)扶養費用：原告乙○○車禍時64歲，尚有餘命11年，以每
      月生活費14,380元計算，原告尚有1子游榮杰，2子各負擔
      2分之1扶養費，每月為7,190 元，每年可受游榮祥之扶養
      費為86,280元，再依霍夫曼式計算扣除中間利息後，得請
      求之扶養費為1,741,240 元。原告丙○○○車禍時55歲，
      尚有20年餘命，依前述方式計算結果，得請求之扶養費為
      1,211,688元。
    (三)非財產上損害賠償：游榮祥為原告次子，正值壯年，驟然
      天人永隔，白髮人送黑髮人，悲痛逾恆，被告事後逃逸不
      理，更令原告傷痛。爰由原告乙○○、丙○○○各請求20
      9萬元與300萬元等語。
（三）並聲明：(一)被告應給付原告乙○○4,741,240 元，及自起
      訴狀繕本送達翌日起至清償日止，按週年利率5%計算之利
      息。(二)被告應給付原告丙○○○4,211,688 元（起訴狀誤
      算為4,216,882 元），及自起訴狀繕本送達翌日起至清償
      日止，按週年利率5%計算之利息。(三)願供擔保請准宣告假
      執行。
三、被告則以：我不爭執原告的學歷、工作、所得、財產清單及
    殯葬費用金額，主張扣除強制險理賠等語置辯。並聲明：原
    告之訴駁回。
四、原告主張被告前揭因過失致被害人游榮祥於死之事實，為被
    告所不爭執，並經本院依職權調閱本院96年度交訴緝字第4
    號刑事卷宗查核屬實，堪信為真實。按因故意或過失，不法
    侵害他人之權利者，負損害賠償責任。不法侵害他人致死者
    ，對於支出醫療及增加生活上需要之費用或殯葬費之人，亦
    應負損害賠償責任。不法侵害他人致死者，被害人之父、母
    、子、女及配偶，雖非財產上之損害，亦得請求賠償相當之
    金額。民法第184條第1項前段、第192條第1項、第194 條分
    別定有明文。是原告基於上開侵權行為之法律關係，請求被
    告負財產上與非財產上之損害賠償責任，洵屬正當。茲分別
    審酌原告得請求被告賠償之各項金額如下：
（一）殯葬費用910,000 元：原告乙○○主張此部分由其支出，
      並提出明細表1 份可稽（見本卷第39頁），且被告對此亦
      不爭執（見本卷第37頁），堪可採信。
（二）非財產上損害賠償部分：按慰撫金之賠償，得斟酌雙方身
      分、資力、經濟狀況與加害程度各為如何，以及其他各種
      情形，核定相當之數額（最高法院51年台上字第223 號判
      例意旨參照）。本院審酌原告乙○○、丙○○○均係小學
      畢業，目前均無工作，分別有財產總額22,769,608元與8,
      359,274 元之不動產，有其94、95年度稅務電子閘門財產
      所得調件明細表各1 份可憑（見本卷第17至30頁），復為
      被告所不爭執（見本卷第37頁），及被告係國中畢業，曾
      擔任建築工人，現服刑中而無工作，94年度所得給付總額
      有980,000 元，95年度無所得資料，94、95年度均無財產
      資料，有稅務電子閘門財產所得調件明細表2 份可參（見
      本卷第31至33頁），且為原告所不爭執（見本卷第37頁）
      ；暨兩造之身分、地位、經濟狀況，及被害人游榮祥為原
      告之次子，死亡時年僅30歲，正值壯年，前程似錦，驟遭
      此橫禍，天人永隔，原告遭喪子之痛，白髮人送黑髮人，
      內心悲痛，莫可言喻，家庭之樂不再，所受椎心之痛，誠
      屬非微，而其中原告丙○○○為被害人之母，被害人係經
      由原告丙○○○懷胎10月之辛苦，始分娩生出，被害人遭
      遇上開橫禍致死，身為母親之原告丙○○○，其內心所受
      之傷痛勢必更較身為父親之原告乙○○為深等情暨其他一
      切情狀，認原告乙○○得請求賠償之非財產上損害額以2,
      000,000 元為妥適，原告丙○○○得請求賠償之非財產上
      損害額以2,500,000 元為妥適；原告2 人逾上開部分之請
      求，均無理由，應予駁回。
（三）扶養費用部分：
    1.按被害人對於第三人負有法定扶養義務者，加害人對於該
      第三人亦應負損害賠償責任。民法第192條第2項固定有明
      文。次按子女對於父母依法有扶養義務，民法第1114條、
      第1115條亦定有明文。惟按「受扶養權利者，以不能維持
      生活而無謀生能力者為限。前項無謀生能力之限制，於直
      系血親尊親屬不適用之。」民法第1117條亦規定甚明，是
      直系血親尊親屬，如能以自己財產維持生活者，自無受扶
      養之權利。易言之，直系血親尊親屬受扶養之權利，仍應
      受不能維持生活之限制，而所謂「不能維持生活」，係指
      不能以自己之財產維持生活者而言（最高法院72年台上字
      第4792號、78年台上字第1580號、81年台上字第1504號及
      86年台上字第3173號判決要旨均足參照）。
    2.查原告乙○○、丙○○○為游榮祥之父、母，而原告乙○
      ○係29年10月25日出生，原告丙○○○係38年7 月30日出
      生，有戶籍謄本1 份可佐（見本院95年度交附民字第32號
      卷第5頁），於93年4月11日游榮祥死亡時，分別為年滿63
      歲及54歲之人。而原告乙○○名下有23筆不動產，財產總
      額為22,769,608元；原告丙○○○名下有4 筆不動產，財
      產總額為8,359,274 元，各有其94、95年度稅務電子閘門
      財產所得調件明細表各1 份可憑（見本卷第17至30頁）。
      故原告乙○○於車禍發生時雖已達當時勞動基準法第54條
      第1 款所規定強制退休60歲之年齡，且與原告丙○○○目
      前均無工作，惟本院審酌渠等各自擁有價值達2 千餘萬元
      及8 百餘萬元之不動產，堪認均具有一定之資產足以維生
      至終老；雖原告丙○○○名下之財產較原告乙○○為少，
      然徵之8百餘萬元，對一般人而言，實足恃以維生2、30年
      ，此已超過原告丙○○○主張其可受游榮祥扶養之20年時
      間。況按夫妻互負扶養之義務，其負扶養義務之順序與直
      系血親卑親屬同，民法第1116條之1 前段定有明文。而原
      告丙○○○為原告乙○○之妻，原告乙○○依法自有義務
      提供其一部分之財產作為扶養原告丙○○○之用。基於上
      述，堪認原告2 人均無「不能維持生活」之情形，自均無
      受扶養之權利。故依前揭說明，原告乙○○、丙○○○請
      求被告賠償渠等所受扶養費之損害，均屬無據。
（四）綜上，原告乙○○得向被告請求賠償之金額為2,910,000
      元（計算式：910,000元＋2,000,000元）；原告丙○○○
      得向被告請求賠償之金額為2,500,000 元。
五、又依強制汽車責任保險法第32條規定，保險公司依強制汽車
    責任保險法之規定給付之保險金，視為加害人或被保險人損
    害賠償金額之一部分，加害人或被保險人受賠償請求時，得
    扣除之。查原告因本件事故已由保險公司理賠強制汽車責任
    保險金，並由原告各受領70萬元之事實，業經原告陳明在卷
    ，且為被告所不爭執，並主張應扣除此筆金額，而原告亦均
    同意扣除（見本卷第37頁），則於扣除該筆款項後，原告乙
    ○○、丙○○○各得請求被告賠償之金額分別為2,210,000
    元及1,800,000元。
六、再按「給付無確定期限者，債務人於債權人得請求給付時，
    經其催告而未為給付，自受催告時起，負遲延責任。其經債
    權人起訴而送達訴狀，或依督促程序送達支付命令，或為其
    他相類之行為者，與催告有同一之效力。」、「遲延之債務
    ，以支付金錢為標的者，債權人得請求依法定利率計算之遲
    延利息。」、「應付利息之債務，其利率未經約定，亦無法
    律可據者，週年利率為百分之五。」民法第229條第2項、第
    233條第1項前段及第203 條分別定有明文。從而，原告乙○
    ○、丙○○○基於侵權行為之損害賠償請求權，分別請求被
    告給付2,210,000元及1,800,000元，及均自起訴狀繕本送達
    被告之翌日即95年3 月16日（見上開附民卷第10頁）起至清
    償日止，按週年利率5%計算之利息，為有理由，應予准許；
    逾此部分之請求，則屬無據，均應駁回。又原告均陳明願供
    擔保，聲請宣告假執行，於渠等勝訴部分，經核均無不合，
    爰各酌定相當之擔保金額准許之。至原告其餘假執行之聲請
    ，因訴之駁回而失所附麗，均應併駁回之。
七、本件為判決之基礎已臻明確，兩造其餘攻擊、防禦方法及提
    出未經援用之舉證，經本院審酌核與判決結果無影響，均不
    一一論駁，末此指明。
八、據上論結，本件原告之訴，為一部有理由，一部無理由，依
    民事訴訟法第385 條第1項前段、第79條、第85條第1項但書
    、第390條第2項，判決如主文。
中    華    民    國    97    年    5     月    29    日
                    民事第一庭  法  官  張以岳
以上正本係照原本作成。
如不服本判決，應於送達後20日內，向本院提出上訴狀並表明上
訴理由，如於本判決宣示後送達前提起上訴者，應於判決送達後
10日內補提上訴理由書（須附繕本）。
                                書記官  林志憲
中    華    民    國    97    年    5     月    29    日


司法院資訊處製作；財團法人民間司法改革基金會備份。
